【裁判字號】    92,抗,2856
【裁判日期】    920929
【裁判案由】    拍賣抵押物
【裁判全文】
臺灣高等法院民事裁定                            九十二年度抗字第二八五六號
    抗  告  人  癸○○
                己○○
                戊○○
                丁○○
                丙○○
                辛○○○
                甲○○
                乙○○
                壬○○
                丑○○
                庚○○○
    共同代理人  黃謙恩律師
右抗告人因與子○○間拍賣抵押物事件，對於中華民國九十二年六月三十日臺灣台北
地方法院九十二年度拍字第三九五號所為裁定，提起抗告，本院裁定如左：
    主      文
原裁定廢棄。
相對人原法院聲請駁回。
聲請及抗告程序費用由相對人負擔。
    理      由
一、按承攬之工作物為建築物或其他土地上之工作物，或為此等工作物之重大修繕者
    ，承攬人承攬關係所生之債權，對於其工作所附之定作人之不動產，有抵押權，
    民國八十九年五月五日修正施行前之民法第五百十三條定有明文。是承攬人與定
    作人間就法定抵押權而言，係基於法律規定而生，不待登記即發生效力，惟此法
    定抵押權如隨同其債權由原承攬人移轉於第三人取得既屬依法律行為而取得，則
    非經登記，不生效力，此觀之民法第七百五十八條規定甚明。
二、本件相對人原法院聲請意旨略以：第三人興橋建設股份有限公司（下稱興橋公司
    ）於民國（下同）八十四年一月二十四日與承攬人成銘營造有限公司（下稱銘公
    司）簽訂契約將坐落台北市○○區○○段二小段一一一、一一四、一一五、一一
    六、一一八、一一九、一二０、一二一之一、一二一之二地號土地上建物即興橋
    寶第大樓工程由其施工，旋因積欠成銘公司承攬報酬債務新台幣（下同）四千九
    百十八萬零三十五元，經雙方於八十八年四月十五日在台灣台北地方法院台北簡
    易庭以八十八年度北調字第三０三七號成立調解，第三人興橋公司承認承攬人成
    銘公司就前述土地上之未辦保存登記建物有法定抵押權存在。嗣相對人於八十八
    年九月十五日受讓承攬人成銘公司前述承攬報酬債權，並併同受讓其法定抵押權
    ，且已通知第三人興橋公司在案。詎第三人興橋公司迄今仍未清償前開承攬報酬
    ，且於八十六年一月十七日興橋寶  第大樓完成建築後之八十七年二月九日將首
    揭興橋寶第大樓變更起造人名義予相對人癸○○、己○○、丙○○及第三人秦明
    志、秦明道、秦明恩等二十五人，其中相對人癸○○、己○○、丙○○及第三人
    秦明志、秦明道（登記前死，由相對人辛○○○、甲○○、乙○○、壬○○繼承
    ）、秦明恩並於九十年十二月二十日以起造人名，就興橋寶第大樓中如附表所示
    之建物向台北市建成地政事務所辦理建物所有權第一次登記，而取得該不動產所
    有權。嗣後第三人秦明志、秦明恩及己○○並分別將其所有之建物全部或部分移
    轉登記予相對人戊○○、丁○○、丑○○及庚○○○。伊既已受讓法定抵押權，
    自得對現在所有權人聲請拍賣抵押物，雖據提出調解筆、債權讓與契約書、建造
    執照、起造人名義變更附表及建物登記謄本等為證，惟查前開建物登記謄本中並
    無任何以成銘公司或相對人為法定抵押權人之登記，兩造是否有法定抵押權存在
    ，已有可議，相對人主張伊自成銘公司受讓債權連同法定抵押權，縱令非虛，依
    前揭建物登記謄本所示，亦未完成受讓法定抵押權之登記，揆諸前揭說明尚難謂
    其法定抵押權已生效力，此外，相對人復未曾取得對抗告人有法定抵押權存在之
    確認判決，何能逕對抗告人聲請拍賣其所有如原裁定所示之不動產，原法院逕予
    准許，即有未洽，抗告論旨指摘原裁定不當，求予廢棄，非無理由。
三、據上論結，本件抗告為有理由，依非訟事件法第二十八條、民事訴訟法第四百九
    十二條、第七十八條，裁定如主文。
中      華      民      國    九十二    年      九      月    二十九    日
                              民事第十七庭
                                  審判長法  官  鄭  雅  萍
                                        法  官  游  婷  麟
                                        法  官  吳  謀  焰
正本係照原本作成。
如不服本裁定應於送達後十日內向本院提出再抗告狀，並繳納再抗告費新台幣壹仟元
。再為抗告應以適用法規顯有錯誤為理由，並經本院之許可，該許可以原裁定所涉及
之法律見解具有原則上之重要性者為限。
中      華      民      國    九十二    年      九      月     三十     日
                                        書記官  黃  瑞  芬


司法院資訊處製作；財團法人民間司法改革基金會備份。
